【裁判字號】    89,上更(一),530
【裁判日期】    901231
【裁判案由】    毒品危害防制條例
【裁判全文】
臺灣高等法院臺南分院刑事判決        八十九年度上更(一)字第五三號  Ａ
      上  訴  人
      即  被  告  戊  ○  ○
      指定辯護人  本院公設辯護人  己  ○  ○
右上訴人因違反毒品危害防制條例案件，不服臺灣雲林地方法院八十八年度訴字第三
０三號，中華民國八十八年十月十二日第一審判決（起訴案號：臺灣雲林地方法院檢
察署八十八年度偵字第四０三五號），提起上訴，經本院判決後，由最高法院發回更
審，本院判決如左：
      主      文
原判決撤銷。
戊○○無罪。
      理      由
一、公訴意旨略以：戊○○與丙○○原有姻親關係，林女之前夫係戊○○前妻之弟。
    緣案外人庚○○、乙○○、辛○○，於民國（下同）八十八年五月三十日二十時
    許，在嘉義市鎮○區○○里十一巷四號庚○○之臭豆腐店聊天時，庚○○表
    示欲購買第二級毒品甲基安非他命，詢問乙○○、辛○○虎尾（指雲林縣虎尾鎮
    ）那邊有沒有賣安非他命。於是由辛○○打0000000000號呼叫器，與
    住所設在雲林縣林內鄉○○村○○路七一之六號之丙○○連絡，丙○○回覆電話
    給辛○○，經介紹後由庚○○直接與丙○○洽談委託其購買安非他命事宜，談妥
    由庚○○委由辛○○、乙○○攜帶新台幣（下同）二千元，到雲林縣虎尾鎮金冠
    美保齡球與丙○○會合。嗣由乙○○開車，載同辛○○往目的地行進。同時丙○○打00－0000000號予其前夫之姊夫戊○○位於雲林縣莿桐鄉住宅電
    話，及00－0000000號戊○○女友甲○○在斗南鎮家中的電話後，連絡
    上戊○○，表明要以四千元向其購買安非他命二小包，戊○○竟基於販賣第二級
    毒品牟利之犯意，同意以四千元價格販賣二小包安非他命予丙○○，並約好是日
    晚上十點多在雲林縣莿桐鄉饒平國小前面交貨，屆時會將毒品交予知情男性友人
    （年約三十餘歲之不知名男子）前往交貨。丙○○與辛○○、乙○○在約定地點
    會合後，丙○○坐上乙○○的計程車，二人共同搭車前往莿桐鄉饒平國小前取貨
    ，約於是日晚上十點多左右抵達，果然戊○○所派來販賣毒品之使者到達後，先
    開口詢問：你是阿君嗎？丙○○回答是。雙方即銀貨兩訖，林女並將其中一包安
    非他命留供自己施用，另一包安非他命則委由載伊前來買毒之司機乙○○交給庚○○吸用，並於回程中與辛○○（另案偵辦）在虎尾鎮金冠美保齡球館前會合，
    三人原車回嘉義市，嗣為警查獲辛○○、乙○○後，循線查獲。案經嘉義縣警察
    局報由嘉義地檢署呈請台灣高等法院台南分院檢察署核轉臺灣雲林地方法院檢察
    署檢察官偵辦，因認戊○○涉有販賣第二級毒品安非他命之犯嫌云云。
二、訊據上訴人即被告戊○○（下稱被告）否認前揭犯行，並辯稱：伊無販賣安非他
    命，丙○○的證詞不實在，伊與丙○○有私人恩怨，伊欠丙○○六萬元，丙○○
    向伊討錢未還，引起恨意，而誣陷伊販賣安非他命云云。
三、按犯罪事實應依證據認定之，無證據不得推定其犯罪事實，刑事訴訟法第一百五
    十四條定有明文。又認定犯罪事實須依證據，是否可信更須參酌各方面之情形，
    尤不能以推測理想之詞，以為科刑判決之基礙；刑事訴訟法上所謂認定犯罪事實
    之證據，係指足以認定被告確有犯罪行為之積極證據而言，該項證據自須適合於
    被告犯罪事實之認定，始得採為斷罪資料；犯罪事實之認定，應憑真實之證據，
    倘證據是否真實尚欠明顯，自難以擬制推測之方法，為其判斷之基礎；最高法院
    二十年度上字第九五八號、二十九年上字第三一０五號、五十三年台上字第六五
    六號分別著有判例可資參照。
四、公訴意旨認被告涉有販賣第二級毒品安非他命之犯行，無非係以證人丙○○、辛○○、乙○○等於警訊、偵查中之證詞，暨證人丙○○並能指出向被告購買安非
    他命之確切時、地、次數、價錢、包數等情，為主要論據。
五、惟查：
（一）證人庚○○、乙○○、辛○○，於八十八年五月三十日晚八時許，在嘉義市鎮○
      區○○里十一巷四號庚○○之臭豆腐店聊天時，當時庚○○表示欲購買
      第二級毒品甲基安非他命，詢問乙○○、辛○○虎尾（指雲林縣虎尾鎮）那邊
      有沒有賣安非他命。於是由辛○○打0000000000號呼叫器，與住所
      設在雲林縣林內鄉○○村○○路七一之六號之丙○○連絡，丙○○回覆電話給
      辛○○，經介紹後由庚○○直接與丙○○洽談委託其購買安非他命事宜，談妥
      由庚○○委由辛○○、乙○○攜帶二千元，到雲林縣虎尾鎮金冠美保齡球與
      丙○○會合。嗣由乙○○開車，載同辛○○往目的地，途經雲林縣虎尾鎮金冠
      美保齡球辛○○即下車一人留在該球館等，乙○○帶丙○○去拿安非他命，
      並由乙○○拿二千元給丙○○。（見警訊卷第十一頁、第十二頁、第十三頁乙○○之供詞，見原審卷第二十二頁），此並經丙○○於警訊中證述由乙○○載
      伊前往莿桐鄉該饒平國小購得安非他命等情屬實（見警訊卷第二頁正面、偵查
      卷第二十四頁背面及第二十五頁背面辛○○之證詞）。嗣乙○○載同丙○○至
      雲林縣莿桐鄉饒平國小，由丙○○下車與其聯絡之人交易安非他命，於購買二
      包（其中一包係丙○○自己買受，另一包則係庚○○所購，合計四千元），事
      後並經該金冠美保齡球，再回至嘉義市○○路歐特屋汽車旅館交給庚○○（
      見原審卷第二十一頁以下、乙○○及辛○○之證言）。惟渠等對於安非他命，
      是否被告所售乙節，證人乙○○則於原審及本院陳稱：是否被告不清楚，因到
      雲林縣莿桐鄉饒平國小時丙○○說要停車看看，結果她等的人來了，她就下去
      ，因他（指賣安非他命之對方）的車停在伊後面，伊沒看清楚，且丙○○有說
      向朋友購買而已（見原審卷第二十一頁正面、背面、第二十二頁正面、八十八
      年九月七日訊問筆錄，並參本院更審卷一第六十頁）。則顯見現場目擊之證人
      乙○○亦不能確定販賣安非他命之人係屬被告。而辛○○並未至雲林縣莿桐鄉
      饒平國小現場目擊販賣安非他命之交易，已如上述，且辛○○於警訊中亦未陳
      稱伊有向被告買受，或看見丙○○向被告買受安非他命等情，所為證言，亦殊
      難執為不利被告之證據而遽認即係被告販賣安非他命。
（二）雖於警訊中唯一指訴被告之證人丙○○於警訊時，指述伊係於雲林縣莿桐鄉饒
      平國小前向被告購得安非他命云云（見警訊卷第二頁、第四頁），惟丙○○亦
      於警訊中同時供稱係「戊○○叫伊至雲林縣莿桐鄉饒平國小校車前面等，屆時
      他會叫人將毒品送來給伊，當時他叫一位年輕男子（年約三十餘歲之不知名男
      子）把安非他命二小包拿來販賣給伊。伊把四千元交給他，伊向被告購買好幾
      次，詳細時間地點伊記不得，當時是購買四千元，二千元係乙○○叫伊替他買
      的，二千元係自己要吸食。」等語（見警訊卷第二頁正面及背面）。惟對是否
      認識該年輕男子，丙○○亦於警訊中陳明伊不認識等語，顯見被告於丙○○買
      受安非他命時，並未在場，上開乙○○、辛○○亦均確屬不清楚被告有無販賣
      安非他命，應無疑義。又證人郭清木於偵查中亦陳明伊不喜歡參與買毒，所以
      伊要求在保齡球館前等待等語（見偵查卷第二十五頁背面），而乙○○亦於偵
      查中陳稱丙○○在莿桐（鄉）國小（指饒平國小）買安非他命，伊不知她向何
      人買的，伊沒有下車，而被告只是開庭見過一次，之前都未見過這個人等情（
      見偵查卷第二十五頁），亦顯見乙○○並不認識被告，應可確定（見本院更審
      卷一第六十頁），核與被告所陳與乙○○、郭清木等不認識，並無不合。惟證
      人丙○○是否確有向被告購買安非他命？自林女於警訊所陳亦非無疑，因丙○○既稱有向被告購買多次安非他命，豈會只記得最後一次，而不記得第一次或
      其他向被告買受之時間地點及金額？顯與一般人之記憶不符，其於警訊中所供
      向被告購買多次安非他命，即有瑕疵。
（三）再參諸被告直承與證人丙○○之夫係被告之前妻之胞兄，有姻親關係。被告謂
      丙○○向伊催討六萬元欠款懷恨在心而為誣陷，非無可能。雖丙○○於警訊中
      陳稱伊與被告並無懷何仇怨在心，（見警訊卷第四頁），惟被告早已於警訊時
      已說明丙○○曾有與被告口角，因此她才懷恨誣指伊（見警訊卷第五頁背面）
      ，且被告所自動交出者為吸食工具，僅係毒品吸食器乙組、海洛因分裝器、摻
      入海洛因之香煙及吸完丟棄之煙蒂三支（見警訊卷第六頁），並無販賣安非他
      命之工具等經警查獲。再被告於偵查中供稱：「因丙○○曾離過家，我說過要
      找她的家人來抓，且有一次她要我連絡辛○○，我不肯，她就懷恨在心，．．
      ．在一星期前，伊與林女通電話得知毒品都是林女向綽號「阿政」買的，伊有
      錄音帶，伊絕無（販賣安非他命）此事。」（見偵查卷二十六頁正、反面）、
      其於本院前審亦堅稱係林女挾怨報復故意陷害伊的等語（本院前審上訴卷第四
      十五頁、第八十一頁）。而被告早於檢察官偵查中即提出其與丙○○交談之電
      話錄音帶，經勘驗內容，丙○○稱係至「珍」姐家向綽號「阿政」真實姓名未
      詳之人買，伊不好意思咬他，．．．那一個人伊要叫叔叔等語（見偵查卷第四
      十四頁、第四十五頁，本院更審卷一第一二五頁、九十年四月十六日之勘驗筆
      錄可據），且丙○○於原審復坦承被告於案發後曾有於電話中責怪伊咬（指誣
      指）他等語（見原審卷第四十一頁背面）。查被告並不知道離家出走之丙○○
      之居住處所、電話等情，即丙○○之父丁○○亦表示不知，此有本院函囑台灣
      雲林地方法院訊問證人丁○○之訊問筆錄可據（見本院更審卷一第一八九頁、
      本院更審時九十年七月六日之訊問筆錄）；上開錄音內容係丙○○打電話與被
      告，而適為被告所錄音等情，亦經被告於原審及本院審理陳明（見原審卷第四
      十七頁、本院更審審理時九十年十一月二十八日、同年十二月十九日審判筆錄
      ）。至原審審判筆錄雖載稱：「（你怎麼跟丙○○連絡賣安非他命？）她打電
      話給我。」惟經本院審理時，當庭撥放原審錄音帶，並未有如筆錄所載之詢問
      及陳述，依錄音內容所示：該段話應更正為「（你怎麼跟丙○○連絡？」那時
      她離家出走，伊根本無法打電話給他，是他打電話給伊，．．．。」該審判筆
      錄顯係誤載，亦經本院勘驗明確無訛（見本院更審時九十年十二月十九日審判
      筆錄）。該誤植之筆錄，亦不能執為不利被告有罪之證據，合併說明。綜上所
      述，被告所為辯解伊無販賣安非他命，應屬可採。
六、此外，復查無其他任何積極之證據足認被告有上述販賣第二級毒品安非他命之犯
    行，既不能證明被告犯罪，自應諭知被告無罪之判決。原審疏未詳察，遽予論罪
    科刑之諭知，自有未洽，上訴人上訴意旨，指摘原判決不當，非無理由，自應予
    撤銷改判並諭知被告無罪之判決。
據上論結，應依刑事訴訟法第三百六十九條第一項前段、第三百六十四條、第三百零
一條第一項，判決如主文。
本案經檢察官洪泰文到庭執行職務。
中    華    民    國      九十        年      十二    月      三十一    日
                                  臺灣高等法院臺南分院刑事第三庭
                                      審判長法官  黃    崑    宗
                                            法官  楊    省    三
                                            法官  莊    俊    華
右正本證明與原本無異。
如不服本判決應於判決送達後十日內向本院提出上訴狀，其未敘述理由者，並應於提
出上訴狀後十日內向本院補提理由書（須附繕本）。
                                      法院書記官  易    慧    玲
中    華    民    國      九十一      年      一      月      二        日


司法院資訊處製作；財團法人民間司法改革基金會備份。
